臺灣高等法院臺中分院刑事判決
111年度侵上訴字第151號
上  訴  人  臺灣臺中地方檢察署檢察官
被      告  AB000-A110596A（真實姓名年籍詳卷）
指定辯護人  本院公設辯護人郭博益
上列上訴人因被告妨害性自主罪案件，不服臺灣臺中地方法院11
1年度侵訴字第70號中華民國111年9月21日第一審判決（起訴案
號：臺灣臺中地方檢察署111年度偵字第8330號），提起上訴，
本院判決如下：
    主  文
上訴駁回。
    理  由
一、公訴意旨略以：被告AB000-A110596A於民國108年間，僱用
    代號A000-A110596B（真實姓名年籍詳卷，下稱A女）至臺中
    市○○區○○路（地址詳卷）之檳榔攤工作，並提供上址2樓房
    間供A女居住使用，A女遂帶同代號AB000-A110596（真實姓
    名年籍詳卷，00年00月出生，下稱B女童）前往上址居住，
    詎其明知B女童係未滿14歲之少女，欠缺性自主決定權及判
    斷能力，亦缺乏性行為之同意能力，竟分別為下列之行為：
     ㈠於110年11月26日18時許，在上址檳榔攤1樓之沙發上，趁
    B女童坐在沙發上玩手機遊戲之際，認有機可趁，竟基於加
    重強制猥褻之犯意，違反B女童之意願，用雙手環抱住B女童
    後，再用嘴巴親吻B女童之臉頰約3、4秒，而以此方式對B女
    童為猥褻行為1次。㈡另於110年11月28日19時許，在上址檳
    榔攤1樓之沙發上，趁B女童坐在沙發上觀看平板之際，認有
    機可趁，竟基於加重強制猥褻之犯意，違反B女童之意願，
    用雙手環抱住B女童後，再用嘴巴親吻B女童之嘴巴，而以此
    方式對B女童為猥褻行為1次。因認被告此部分均係涉犯刑法
    第224條之1之加重強制猥褻罪嫌等語。
二、公訴意旨認被告涉有刑法第224條之1之加重強制猥褻罪嫌，
    無非係以被告於警詢及偵查中之供述、證人即告訴人B女童
    、證人A女等人於警詢及偵查中之證述、現場照片10張等為
    其主要論據。被告於原審否認有公訴意旨所指之加重強制猥
    褻犯行，辯稱：我只是跟B女童像兄妹一樣在玩，只是親她
    一下而已等語。經查：
(一)按刑法所處罰之違反意願（強制）猥褻罪，係指姦淫以外，
    基於滿足性慾之主觀犯意，以違反被害人意願之方法所為，
    揆其外觀，依一般社會通念，咸認足以誘起、滿足、發洩人
    之性慾，而使被害人感到嫌惡或恐懼之一切行為而言；性騷
    擾防治法第25條第1項所處罰之性騷擾罪，則指性侵害犯罪
    以外，基於同法第2條第1款、第2款所列之性騷擾意圖，以
    乘被害人不及抗拒之違反意願方法，對其為與性或性別有關
    之親吻、擁抱或觸摸臀部、胸部或其他身體隱私處之行為。
    考其犯罪之目的，前者乃以其他性主體為洩慾之工具，俾求
    得行為人自我性慾之滿足；後者則意在騷擾觸摸之對象，不
    以性慾之滿足為必要。究其侵害之法益，前者乃侵害被害人
    之性自主權，即妨害被害人性意思形成、決定之自由；後者
    則尚未達於妨害性意思之自由，而僅破壞被害人所享有關於
    性、性別等，與性有關之寧靜、不受干擾之平和狀態。二者
    各異其旨，然違反意願猥褻罪與性騷擾罪雖均出於違反被害
    人意願之方法，但前者非僅短暫之干擾，而須已影響被害人
    性意思形成與決定之自由；而後者則係於被害人不及抗拒之
    際，出其不意乘隙為短暫之觸摸。行為人基於滿足性慾之目
    的，對被害人所為之侵害行為，苟於客觀上不足認係為發洩
    情慾，或尚未至妨害被害人性意思自由，刑法上雖無處罰猥
    褻性侵害犯罪未遂之明文，然其對被害人有關性之平和狀態
    ，不能謂無干擾，得論以性騷擾罪。再者，性騷擾防治法第
    25條第1項之罪與刑法第224條強制猥褻罪之加害人雖均違反
    被害人之意願，惟後者之行為人，應有與刑法第224條列舉
    之強暴、脅迫、恐嚇、催眠術等相當之其他強制方法，足以
    壓制被害人性自主決定權，始足當之，而非祇要加害人以任
    何違反被害人意願之方法而為猥褻行為者，均構成該罪，否
    則實無於強制猥褻罪外，另制定性騷擾防治法第25條第1項
    之強制觸摸親吻罪以加強保護被害人權益之必要。是苟加害
    人親吻、擁抱或觸摸被害人身體隱私處時，未施以與強暴、
    脅迫、恐嚇、催眠術等相當之強制力，時間極為短促，於被
    害人顯現其不從之意願前，行為業已終了者，自應論以性騷
    擾防治法第25條第1項之罪，而非刑法第224條之強制猥褻罪
    ，先予敘明。
(二)被告於原審審判時，固坦承有於起訴書記載之時地，對未滿
    14歲之B女童為環抱身體及親吻臉頰、嘴巴等行為，然則：
　1.證人B女童①於警詢證稱：110年11月28日晚上約19至20時在
    檳榔攤後方沙發上，當時我坐在沙發上看平板，○○在洗澡，
    被告原本在前面包檳榔，然後走到後面，面對面環抱住我並
    且親一下我的臉，我就雙手推開他並且說不要再用我、去包
    檳榔，這時候○○剛好洗完澡出來就叫他去包檳榔，後來○○就
    帶我上去睡覺；110年11月26日晚上18至19時在檳榔攤後方
    沙發上，那時他在沙發後面用電腦，我在沙發上玩遊戲，○○
    在前面包檳榔，他先去前面用（抱）○○，再折返回來用（抱
    ）我，當下我有用雙手推開，因為他要用(抱)我前都會先喊
    我○○，所以當天他在抱我時，○○就趕快過來把他拉走。被告
    每次親我或抱我時，我覺得很噁心很討厭，我都會很嚴肅的
    當面跟他說很噁心不要用我，我也會用手推他，有時候我跟
    他說時他會自己離開，但大部分都是○○把他抓走，我有跟○○
    說：「你可不可以跟哥哥(被告)說不要再用我了，因為哥哥
    (被告)很煩」，○○跟被告說後，他會乖一陣子，之後會繼續
    用（抱、親）我。被告都沒有經過我同意，都沒有跟我說什
    麼就直接抱我跟親我，事後沒有道歉，沒有使用暴力、脅迫
    、恐嚇、威脅等不法方式，我沒有因此事心理或身體上受到
    傷害。被告對我除了親及抱的動作外，沒有其他不當行為，
    沒有要求我摸他的身體或私密部位等語（見他卷第17至23頁
    ）；②於檢察官偵查時證稱：11月28日晚上7點，在檳榔攤店
    裡1樓靠後面的沙發，我當時在沙發看手機，被告就過來把
    我抱著、就親我嘴巴，抱著我和親我嘴巴時沒有做其他動作
    ，大概親3、4秒，他正在親的時候，我就用雙手把他推開，
    然後○○就來把他拉走，平常我們相處還不錯，我們都會聊天
    、會互動會玩，有時候一起玩手機遊戲。11月26日在檳榔店
    裡沙發，被告一樣用雙手環抱，親我的臉頰3、4秒，我有把
    他推開，○○再把他抓走，他親我和抱我，我感覺很噁心，因
    為他有口水，還有抱我，而且他跟我是沒有血緣關係的男生
    。除了親我和抱我之外，沒有對我的身體做其他動作，沒有
    摸過我的胸部和私密的地方（見他卷第40至42頁）；③於原
    審審判時證稱：我於警詢
　　及檢察官偵查的回答都是自由陳述，照事實講的。起訴的這
    2次，我都是坐在檳榔攤的沙發上看手機玩遊戲，被告說「○
    ○我回來了」，然後就來沙發旁邊一直鬧我，因為我不理她
    ，他就說「妳都不理我」，然後就抱我、親我，我有把他推
    開，推開之後被告就停止，沒有再繼續。被告對我這樣做，
    我覺得很噁心、很煩，希望他不要再用我等語（見原審卷第
    60至61、71至73頁）。
　2.證人A女①於警詢證稱：大概是在B女童國小3年級左右，當初
    是看到被告跟B女童他們在玩，有時候會有打鬧嬉戲的行為
    ，B女童就會叫我，我就會過去跟被告說：不要弄她。我看
    到是被告會抱住B女童，並且會聞她的頭髮及親她的臉跟嘴
    ，有時候會抱著B女童撒嬌等語(見他卷第28頁)；②於檢察官
    偵查時證稱：110年11月28日晚上7點多，被告跟B女童去看
    電影回來時，我問B女童為何臉臭臭的，她說被告剛才又想
    抱她，我就問被告為何要抱B女童，被告說因為他們看完電
    影後，B女童抱怨被告為何不帶她去旁邊的廣場，被告說他
    抱她是想要安撫她，說下次帶她去，我沒有看到被告抱B女
    童的經過。110年11月28日那天在檳榔攤沙發的事我也沒有
    看到，我不曉得。110年11月26日那天我不記得有發生被告
    親和抱B女童的事情。之前B女童有提過被告會抱她和親她的
    事，我都會直接罵被告，但從頭到尾我都認為他們在玩，我
    都把他們兩個當成自己的孩子等語（見他卷第46至47頁）；
    ②於原審審判時證稱：起訴這2次的事我當時有在場，但內容
    我不記得了。被告在家裡都是叫我阿母，常常會去抱我。這
    件事我認為他們就是在玩，B女童曾經跟我反應過說被告很
    煩，叫他不要用，我有拉開過被告2、3次，要被告不要去煩
    她。兄妹之間有一種叫捉弄，哥哥常常會去捉弄一下○○，○○
    就說「○○，妳看他啦」，就是這樣，我自己的○○跟被告同年
    紀，他們也都是玩在一塊的，常常就是兩個哥哥跟她一起玩
    ，這是我的感受。這件事從頭到尾我都覺得沒關係，我覺得
    ○○跟我反應是因為她在玩遊戲，她就覺得被告很煩，一下班
    回來就在煩她，她在玩遊戲又來拉她、又來作弄她，所以她
    就覺得不耐煩。就我的觀察，他們就是哥哥跟○○這樣的相處
    ，B女童不會害怕被告等語(見原審卷第80、81、83、84、85
    、91、93頁)。
　3.依證人B女童及A女上開證述可知，被告固有對B女童為環抱
    並親吻之動作，然被告均係趁B女童未注意之不備之際，以
    突然偷襲之方式，對B女童為短暫性之不當觸摸。且B女童雖
    有向A女反應被告很煩，A女會將被告拉開之情形，但A女認
    為這是兄妹間之相處互動，且認為B女童並不會對被告感到
    害怕，B女童亦證稱她與被告相處互動且不會懼怕被告等語
    。衡情被害人不管是遭犯強制觸摸(或乘機觸摸)或強制猥褻
    罪，內心感受均會感到不悅，然尚不能以被害人遭觸摸事後
    之主觀感受，作為認定行為人係該當何種罪責之依據，且查
    被告於B女童尚未明顯感受其性自主決定權遭受妨害或壓抑
    時，即因B女童立刻反應而離開停止，其騷擾行為旋即結束
    ，並未有對B女童其他身體隱私部位(如胸部、下體)做出客
    觀上足以引誘、滿足、發洩性慾而使B女童感到嫌惡或恐懼
    之猥褻行為，亦未見有以何等足以壓抑B女童性自主意願之
    強暴、脅迫、恐嚇、催眠術或其他違反B女童意願之方法而
    繼續強制猥褻行為。是以，被告所為顯係偷襲式、一次性、
    短暫性之不當觸摸行為，B女童雖因此感覺人格尊嚴受到損
    害及冒犯，且其所享有與性有關之寧靜、不受干擾之平和狀
    態受到破壞，但尚難認為B女童之性自主決定權已因被告上
    開偷襲式、短暫性、一次性之行為而遭受妨害。
　4.再者，性騷擾行為與強制猥褻行為之加害人雖均違反被害人
    之意願，惟後者之行為人，應有與刑法第224條列舉之強暴
    、脅迫、恐嚇、催眠術等相當之其他強制方法，足以壓制被
    害人性自主決定權，始足當之，已如前述，本案實亦不能單
    憑被告有違反B女童意願乙節，逕認其所為係屬強制猥褻行
    為，亦屬甚明。公訴意旨雖認被告涉犯強制猥褻罪嫌，惟針
    對被告之行為態樣，僅敘及被告係趁B女童坐在沙發玩手機
    遊戲之際，分別「用雙手環抱再用嘴巴親吻B女童臉頰約3、
    4秒」、「用雙手環抱再用嘴巴親吻B女童之嘴巴」等語，而
    未說明被告係以何強暴、脅迫、恐嚇、催眠術或其他違反其
    意願之方法為之。揆之前揭說明，被告上開2次所為，應僅
    該當於性騷擾防治法第2條第2款所定「以他法而有損害他人
    人格尊嚴，或造成使人感受冒犯之情境，或不當影響其正常
    生活之進行」之性騷擾要件，而屬性騷擾防治法第25條第1
    項所定意圖性騷擾，乘人不及抗拒而為親吻、擁抱或觸摸其
    臀部、胸部或其他身體隱私處之行為，而與刑法強制猥褻罪
    之構成要件有間，是則公訴意旨認被告所為係犯刑法第224
    條之1之對未滿14歲女子強制猥褻罪嫌，尚有未洽。
三、按告訴乃論之罪，未經告訴或其告訴經撤回者，法院應諭知
    不受理之判決，刑事訴訟法第303條第3款定有明文。又刑事
    判決得就起訴之犯罪事實變更檢察官起訴所引應適用之法條
    者，以科刑或免刑判決為限，若檢察官以非告訴乃論罪起訴
    ，經原審審判結果，認為被告所犯實為告訴乃論罪，未經告
    訴或告訴經撤回者，則於判決理由欄敘明其理由逕依刑事訴
    訟法第303條第3款諭知不受理判決即可，無適用同法第300
    條之餘地。本件被告上開所為，係違反性騷擾防治法第25條
    第1項之意圖性騷擾，乘人不及抗拒而為親吻罪，依性騷擾
    防治法第25條第2項之規定，須告訴乃論。惟告訴人B女童與
    其母親A女已與被告達成調解，被告已給付賠償完畢，願意
    原諒被告並撤回告訴，業據A女、B女童陳明在卷，並有臺灣
    臺中地方法院111年度中司刑移調字第1043號調解程序筆錄
    、刑事撤回告訴狀等附卷可憑（見原審卷第37至38、74、93
    、117頁），則依前揭規定說明，就被告被訴刑法第224條之
    1之強制猥褻罪，應毋庸援引刑事訴法第300條之規定變更起
    訴法條，而為公訴不受理判決之諭知。
四、原審以被告上開被訴加重強制猥褻罪均係違反性騷擾防治法
    第25條第1項之意圖性騷擾，乘人不及抗拒而親吻罪，惟其
    告訴業經撤回而為公訴不受理判決之諭知，並無不當，應予
    維持。檢察官上訴意旨，雖以本件被告所為，應屬強制猥褻
    而非性騷擾，且被告於108年9月至110年11月28日間之行為
    次數有412次之多，應屬接續犯之實質上一罪，原審僅認定1
    10年11月26日及同年月28日之2次行為，就其餘部分應併予
    審酌而論以強制猥褻罪等語，而指摘原判決不當。然按法院
    不得就未經起訴之犯罪審判；檢察官就犯罪事實一部起訴者
    ，其效力及於全部，刑事訴訟法第268 條、第267 條分別定
    有明文。而法院針對未經檢察官起訴之犯罪事實，依刑事訴
    訟法第267條規定，限於與已起訴有罪部分，有實質上一罪
    或裁判上一罪之案件。然如認起訴部分不成立犯罪，應諭知
    不受理、免訴，或兩案無實質上一罪及裁判上一罪之關係，
    則法院自無併予審判之餘地，否則即有「未受請求之事項予
    以判決」之違法。另按訴追及審判範圍之確定，雖可能隨法
    院審判之訴訟階段不同而呈現浮動狀態，但犯罪事實是否起
    訴，應以起訴書曾否就犯罪事實加以記載為斷，並受不告不
    理、案件單一性、訴之不可分等原則所規範。本件依檢察官
    起訴書所記載被告之犯罪事實，僅有110年11月26日及同年
    月28日2次行為，且2次所為係數罪關係，縱認被告自108年9
    月間起，即有檢察官所指之強制猥褻犯行，且與經起訴
　　之強制猥褻部分屬於裁判上（實質上）一罪關係，惟本案起
    訴部分既經告訴人撤回告訴，而業經為公訴不受理判決，即
    與未經起訴部分不生何種裁判上一罪之關係，法院自無就該
    等未經起訴之犯行併予審酌之必要。是以，檢察官執前詞提
    起上訴，核無理由，爰不經言詞辯論，逕予駁回其上訴。
據上論斷，應依刑事訴訟法第372條、第368條，判決如主文。
本案經檢察官陳旻源提起公訴，檢察官陳永豐提起上訴。
中　　華　　民　　國　　111 　年　　11　　月　  9　　 日
            刑事第四庭     審判長法　官   蔡  名  曜
　　　　　　                     法　官   鄭  永  玉 
                                 法　官   林  宜  民
以上正本證明與原本無異。
如不服本判決應於收受送達後20日內向本院提出上訴書狀，其未
敘述上訴理由者，並得於提起上訴後20日內向本院補提理由書（
均須按他造當事人之人數附繕本）「切勿逕送上級法院」。因疫
情而遲誤不變期間，得向法院聲請回復原狀。
                                 書記官   謝  安  青
　　　　　　　　　　　　　　　　 
中　　華　　民　　國　　111 　年　　11　　月　　9 　　日